臺灣高等法院臺南分院民事裁定　　100年度抗字第135號
抗　告　人　賴　山
　　　　　　賴昱樹
上列抗告人因與相對人賴溪松等間確認派下權不存在事件，抗告
人對於中華民國100年6月21日臺灣嘉義地方法院98年度訴字第10
7號所為核定上訴裁判費之裁定，提起抗告，本院裁定如下：
    主  文                                                                                                                                               N
原裁定關於核定訴訟標的價額部分，廢棄。
本件抗告人提起第二審上訴，其訴訟標的價額核定為新臺幣一百
七十五萬六千二百四十二元。
    理  由
一、按「訴訟標的之價額，由法院核定。」、「核定訴訟標的之
    價額，以起訴時之交易價額為準；無交易價額者，以原告就
    訴訟標的所有之利益為準。」，民事訴訟法第77條之1第1項
    、第2項定有明文。又上訴所得受之利益，應依上訴之聲明
    定之。上訴聲明所得受之利益，因上訴人對原判決不服之程
    度與應如何廢棄或變更之範圍不同而有異。
二、抗告意旨略以：抗告人僅就其「確認被上訴人就祭祀公業賴
    三合之派下權不存在」部分提起上訴，並未就「確認原告賴
    昱樹就祭祀公業賴三合派下關係存在」部分提起上訴，是本
    件應以祭祀公業賴三合之總財產價額中訟爭派下權所佔之比
    例為上訴利益之計算標準，本件訴訟標的價額應為新臺幣（
    下同）1,756,242元，惟原法院遽核定本件訴訟標的價額為
    2,634,364元，似有未當，為此提起抗告等語。
三、經查，抗告人於原審係請求：「(一)確認被告（即被上訴人）
    就祭祀公業賴三合派下權不存在、(二)確認原告賴昱樹就祭祀
    公業賴三合派下關係存在」。而確認祭祀公業派下權存在與
    否事件，係因財產權而起訴，其訴訟標的價額之核定，應依
    該祭祀公業之總財產價額中訟爭派下權所佔之比例，計算其
    價額。本件抗告人起訴請求確認前開2項法律關係，屬因財
    產權而起訴，乃依抗告人起訴確認就賴三合祭祀公業無派下
    權（房分）之被上訴人2人及上訴人賴昱樹1人於系爭祭祀公
    業所佔派下權比例、系爭祭祀公業財產總額而計算本件訴訟
    標的之價額。第查，祭祀公業賴三合之總財產即所有土地，
    經相對人於另案陳報結果，計有坐落嘉義市○○段第694地
    號等土地共8筆（即扣除被上訴人主張已為嘉義市政府徵收
    之溪東段942地號、同段945地號、946之1地號等3筆土地）
    ，依相對人於前開陳報資料提出之土地登記謄本所載民國
    （下同）100年1月公告現值計算，總價值為24,174,216元。
    另嘉義市政府徵收之溪東段942地號、同段945地號、946之1
    地號等3筆土地，依嘉義市政府100年5月23日府地用字第100
    5020862號回函，徵收補償費剩餘款尚有3,925,663元，合計
    28,099,879元（24,174,216＋3,925,663=28,099,879）。又
    斟酌上訴理由狀所附之祭祀公業賴三合派下現員名冊所示派
    下現員人數32人，認上訴人2人依其訴之聲明所有之利益應
    為上訴人主張無派下權之被上訴人2人，及主張有派下權之
    上訴人賴昱樹所佔之訟爭派下權比例應各為系爭祭祀公業財
    產總價值的32分之1，合計32分之3，做為核定本件訴訟標的
    之參考準。抗告人僅對原判決其敗訴中確認被告（即相對人
    2人）就祭祀公業賴三合派下權不存在還土地部分提起上訴
    ，自該以相對人二人所佔之訟爭派下權比例應各為系爭祭祀
    公業財產總價值的32分之1，共計32分之2，做為核算抗告人
    提起第二審上訴之訴訟標的價額，經核定結果，應為1,756,
    242元【計算式：（28,099,879×2/32 =1,756,242（元以下
    四捨五入）】原法院核定為2,634,364元，自有未合，本件
    抗告人抗告指摘原裁定不當，求予廢棄改核定，為有理由，
    應由本院改核定為1,756,242元。
四、據上論結，本件抗告為有理由，依民事訴訟法第495條之1第
    1項、第450條，裁定如主文。
中    華    民    國     100    年    8    月    5    日
                  民事第一庭    審判長法  官    丁振昌
                                      法  官    高明發
                                      法  官    李素靖
上為正本係照原本作成。
本裁定除以適用法規顯有錯誤為理由外，不得再抗告。如提出再
抗告，應於收受送達後10日內向本院提出再抗告狀（均須按他造
當事人之人數附繕本），並繳納再抗告費新台幣1千元。提起再
抗告應委任律師或具有律師資格之人之委任狀；委任有律師資格
者，另應附具律師資格證書及釋明委任人與受任人有民事訴訟法
第466條之1第1項但書或第2項（詳附註）所定關係之釋明文書影
本。
中    華    民    國     100    年    8    月    5    日
                                      書記官    李良倩
【附註】
民事訴訟法第495條之1第2項準用同法第466條之1第1、2項規定
：
(1)對於第二審判決上訴，上訴人應委任律師為訴訟代理人。但上
  訴人或其法定代理人具有律師資格者，不在此限。
(2)上訴人之配偶、三親等內之血親、二親等內之姻親，或上訴人
  為法人、中央或地方機關時，其所屬專任人員具有律師資格並
  經法院認為適當者，亦得為第三審訴訟代理人。
民事訴訟法第466條之2第1項：
  上訴人無資力委任訴訟代理人者，得依訴訟救助之規定，聲請
  第三審法院為之選任律師為其訴訟代理人。